【裁判字號】    98,審訴,4360
【裁判日期】    981130
【裁判案由】    毒品危害防制條例
【裁判全文】
臺灣高雄地方法院刑事判決            98年度審訴字第4360號
                                    98年度審訴字第4431號
公  訴  人  臺灣高雄地方法院檢察署檢察官
被      告  甲○○
                    現另案於臺灣高雄監獄執行中
上列被告因毒品危害防制條例案件，經檢察官提起公訴（98年度
毒偵字第5669號、98年度毒偵字第6090號），本院依簡式審判程
序判決如下：
    主  文
甲○○施用第一級毒品，累犯，處有期徒刑拾月，扣案第一級毒
品海洛因貳拾壹包（均含包裝袋，驗後合計淨重貳點玖零公克）
，均沒收銷燬之；扣案之注射針筒參支，均沒收之。又施用第一
級毒品，累犯，處有期徒刑玖月。又施用第二級毒品，累犯，處
有期徒刑肆月。應執行有期徒刑壹年柒月，扣案第一級毒品海洛
因貳拾壹包（均含包裝袋，驗後合計淨重貳點玖零公克），均沒
收銷燬之；扣案之注射針筒參支，均沒收之。
    事  實
一、甲○○前因施用毒品案件，經本院以民國91年度毒聲字第24
    29號裁定送觀察、勒戒後，認有繼續施用毒品之傾向，再經
    本院以91年度毒聲字第3199號裁定令入戒治處所施以強制戒
    治，嗣經停止戒治程序，於92年6 月3 日視為執行完畢。又
    於前開強制戒治視為執行完畢後5 年內，因施用毒品案件，
    經臺灣屏東地方法院以95年度訴字第1042號判決判處有期徒
    刑2 年確定。嗣經裁定減刑，於97年10月25日縮短刑期執行
    完畢出監。詎仍未戒絕，(一)基於施用第一級毒品之接續犯意
    ，先後於98年8 月31日上午7 時許、上午11時許、15時許，
    在高雄縣林園鄉○○○路477 號之全家便利商店附近產業道
    路旁田地，以針筒注射方式，接續施用第一級毒品海洛因3
    次，嗣於同日17時10分，在前開全家便利商店前，為警查獲
    ，並扣得第一級毒品海洛因21包（均含包裝袋，驗後合計淨
    重2.90公克）、甲○○所有供施用海洛因所用之注射針筒3
    支，且經採尿送驗，結果確呈嗎啡陽性反應。(二)復基於施用
    第一級毒品海洛因、第二級毒品甲基安非他命之犯意，於98
    年9 月4 日中午12時許，在高雄縣大寮鄉○○○路474 巷80
    號旁之香蕉園內，以針筒注射方式，施用第一級毒品海洛因
    1 次。於98年9 月4 日採尿時起回溯24小時內某時（不含公
    權力拘束期間），在高雄市小港區○○○○路2 號住處內，以
    將甲基安非他命置於玻璃球內，再以火燒烤方式，施用第二
    級毒品甲基安非他命1 次。嗣於同日14時許，在上開香蕉園
    內，為警查獲，經採尿送驗，結果呈嗎啡及甲基安非他命陽
    性反應。
二、案經高雄市政府警察局三民第一分局、小港分局報告臺灣高
    雄地方法院檢察署檢察官偵查起訴。
    理  由
一、本件被告甲○○所犯均係死刑、無期徒刑、最輕本刑為3 年
    以上有期徒刑以外之罪，其於準備程序中，就被訴事實均為
    有罪之陳述，經本院告知簡式審判程序之旨，並聽取檢察官
    及被告之意見後，合議庭裁定由受命法官獨任進行簡式審判
    程序，合先敘明。
二、上開犯罪事實，均據被告於本院審理時坦白承認。而被告尿
    液經送高雄市立凱旋醫院鑑驗後，結果分別呈嗎啡、嗎啡及
    甲基安非他命陽性反應（係以GC／MS方式檢驗），有高雄市
    立凱旋醫院98年9 月10日、98年9 月18日濫用藥物尿液檢驗
    報告可參。爰審酌(一)氣相層析質譜儀（GC／MS）乃目前就藥
    物篩檢結果必須進一步確認時最常採用之確認方法，因此在
    良好的操作條件之下，以氣相層析質譜儀作藥物及其代謝物
    之定性及定量分析，幾乎不會有偽陽性反應產生，業經行政
    院國軍退除役官輔導委員會台北榮民總醫院於83年4 月7 日
    以（83）北總內字第03059 號函示明確。(二)又海洛因係嗎啡
    經化學合成之半人工合成品，毒性倍於嗎啡，其經吸食或施
    打入人體，經新陳代謝作用又分解成嗎啡，故海洛因在進入
    人體後，均以嗎啡型態排於尿液中，故於吸食或施打海洛因
    者尿液中，可檢出嗎啡陽性反應，業經憲兵司令部80年5 月
    7 日以（80）鑑驗字第1746號函示明確。(三)甲基安非他命經
    口服投與後約百分之70於24小時內自尿中排出，約百分之90
    於96小時內自尿中排出，且甲基安非他命成分之檢出與其投
    與方式、投與量、個人體質、採尿時間與檢測儀器之精密度
    等諸多方式有關，因此僅憑尿液中呈甲基安非他命陽性反應
    ，並無法確實推算吸食時間距採集時間之長短，惟依上述資
    料推斷，最長不會超過4 日即96小時，亦經行政院衛生署藥
    物食品檢驗局81年2 月8 日81藥檢一字第001156號函示明確
    。從而，被告尿液經以氣相層析質譜儀鑑驗後，結果分呈嗎
    啡及甲基安非他命陽性反應，已如前述，是依前開函示意旨
    ，被告自白核與事實相符，其施用第一級毒品海洛因、第二
    級毒品甲基安非他命之犯行，均堪以認定。
三、論罪科刑部分：
  (一)按犯毒品危害防制條例第10條之罪，經觀察、勒戒後，認無
    繼續施用毒品之傾向，應即釋放，並為不起訴處分；認有繼
    續施用毒品之傾向者，應由檢察官聲請法院裁定令入戒治處
    所施以強制戒治，至無繼續戒治之必要，強制戒治期滿，應
    即釋放，由檢察官為不起訴處分。經觀察勒戒、強制戒治執
    行完畢釋放後，5 年內再犯第10條之罪，依93年1 月9 日修
    正施行之毒品危害防制條例第23條第2 項規定意旨，應由檢
    察官偵查起訴。又依修正後之規定，僅限於「初犯」及「5
    年後再犯」二種情形，始應先經觀察、勒戒或強制戒治程序
    。倘被告於5 年內已再犯，經依法追訴處罰，縱其第3 次（
    或第3 次以上）再度施用毒品之時間，在初犯經觀察、勒戒
    或強制戒治執行完畢釋放5 年以後，已不合於「5 年後再犯
    」之規定，且因已於「5 年內再犯」，顯見其再犯率甚高，
    原實施觀察、勒戒或強制戒治，已無法收其實效，即應依該
    條例第10條處罰（最高法院97年度第5 次刑事庭會議決議參
    照）。
  (二)查被告前因施用毒品案件，經本院以91年度毒聲字第2429號
    裁定送觀察、勒戒後，認有繼續施用毒品之傾向，再經本院
    以91年度毒聲字第3199號裁定令入戒治處所施以強制戒治，
    嗣經停止戒治程序，於92年6 月3 日視為執行完畢。再於前
    開強制戒治視為執行完畢後5 年內，因施用毒品案件，經臺
    灣屏東地方法院95年度訴字第1042號判決判處有期徒刑2 年
    確等情，有臺灣高雄地方法院檢察署刑案資料查註紀錄表、
    臺灣高等法院被告前案紀錄表可證。因被告於強制戒治執行
    完畢釋放後，5 年內再犯毒品危害防制條例第10條之罪，且
    再犯本罪，是依前開說明，應依法論科。
  (三)另海洛因、甲基安非他命為毒品危害防制條例所稱之第一、
    二級毒品，此觀諸該條例第2 條第2 項第1 款、第2 款甚明
    ，被告施用上開毒品，核其所為，係違反毒品危害防制條例
    第10條第1 項之施用第一級毒品罪、第10條第2 項之施用第
    二級毒品罪。被告於98年8 月31日先後施用第一級毒品3 次
    ，其施用時間緊接，且施用地點均在高雄縣林園鄉○○○路
    477 號之全家便利商店附近產業道路旁田地，應依接續犯論
    以一罪（98年8 月31日上午7 時、上午11時之施用第一級毒
    品行為，雖未經起訴，惟與起訴論罪科刑之98年8 月31日15
    時施用第一級毒品行為，具有實質上一罪關係，為起訴效力
    所及，本院自應併予審究）。被告各次施用第一、二級毒品
    前持有第一、二級毒品之行為，本應各論以持有之罪，惟各
    該次持有毒品之低度行為均為其後施用毒品之高度行為所吸
    收，均不另論罪。被告有如事實欄所載徒刑之宣告及執行完
    畢之事實，有上開前案紀錄表可參，其受有期徒刑執行完畢
    後，5 年內故意再犯本件有期徒刑以上之3 罪，均為累犯，
    應各依刑法第47條第1 項之規定，加重其刑。被告所犯上開
    3 罪間，犯意各別，應予分論併罰。爰審酌被告經觀察勒戒
    、強制戒治及刑之執行後，均未戒絕毒品，另再施用毒品，
    顯見其自制力不足，無法擺脫毒品，故應藉由刑罰之執行，
    以收教化之功能，並參以被告犯後坦承施用毒品犯行，所犯
    係自傷行為，尚未害及他人，及被告施用第一級毒品、第二
    級毒品之次數等一切情狀，分別量處如主文所示之刑，並定
    其應執行之刑，以資懲儆。扣案海洛因21包，確係第一級毒
    品海洛因（均含包裝袋，驗後合計淨重2.90公克）之事實，
    有法務部調查局98年9 月18日濫用藥物實驗室鑑定書在卷可
    參，是不問屬於犯人與否，爰依毒品危害防制條例第18條第
    1 項前段規定，均宣告沒收銷燬之。至毒品之包裝袋部分，
    因與其上所殘留之毒品難以析離，應視同毒品，一併宣告沒
    收銷燬之。又鑑驗耗損部分，因已滅失，爰不宣告沒收銷燬
    之。扣案之注射針筒3 支，經送驗後，結果並無毒品反應，
    固有高雄醫學大學附設中和紀念醫院98年11月17日檢驗報告
    可按，惟係被告所有供施用海洛因所用之物，業據被告於本
    院審理中供明在卷（詳98年度審訴字第4431號卷第16頁倒數
    第7 行以下），爰均依刑法38條第1 項第2 款之規定，宣告
    沒收之。另扣案三星牌行動電話機具1 支，並無直接證據可
    資證明與本案有關，爰不為沒收之宣告。又被告於98年9 月
    4 日被查獲時，警方固扣得海洛因10包、現金及行動電話等
    物，惟因此部分之犯行，業經檢察官另以販賣毒品罪嫌偵辦
    中，故爰不於本案宣告沒收或沒收銷燬之。
據上論斷，應依刑事訴訟法第273 條之1 第1 項、第299 條第1
項前段，毒品危害防制條例第10條第1 項、第2 項、第18條第1
項前段，刑法第11條、第47條第1 項、第38條第1 項第2 款、第
51條第5 款，判決如主文。
案經檢察官陳妍萩到庭執行職務。
中    華    民    國    98    年    11    月    30   日
                  刑事第十庭    法  官  方百正
如不服本判決應於收受判決後10日內向本院提出上訴書狀。
以上正本證明與原本無異。
中    華    民    國    98    年    11    月    30   日
                                書記官  黃園芳
附錄本判決論罪科刑所依據之法條：
毒品危害防制條例第10條
施用第一級毒品者，處 6 月以上 5 年以下有期徒刑。
施用第二級毒品者，處 3 年以下有期徒刑。


司法院資訊處製作；財團法人民間司法改革基金會備份。
